【裁判字號】    89,自,380
【裁判日期】    900330
【裁判案由】    侵占
【裁判全文】
臺灣板橋地方法院刑事裁定                         八十九年度自字第三八號
    自  訴  人  乙○運輸有限公司
    法定代理人  甲○○
    自訴代理人  丁○○
    被      告  丙○○
右列被告因侵占案件，經自訴人提起自訴，本院裁定如左：
    主  文
自訴駁回。
    理  由
一、自訴意旨略稱：被告丙○○於民國八十八年七月一日向自訴人承租車牌號碼Ｅ六
    ─一七八號營業小客車，詎被告自八十九年七月十一日起拒繳車租，因認被告涉
    犯刑法第三百三十五條第一項之侵占罪嫌云云。
二、按法院或受命推事（法官）於自訴案件第一次審判期日前訊問及調查結果，如認
    為案件有刑事訴訟法第二百五十二條至第二百五十四條之情形者，得以裁定駁回
    其自訴，同法第三百二十六條第三項定有明文。次按犯罪事實，應依證據認定之
    ，無證據不得推定其犯罪事實，刑事訴訟法第一百五十四條。又刑法上之侵占罪
    ，須持有人變易其原來之持有意思而為不法所有之意思，始能成立，如僅將持有
    物延不交還或有其他原因致一時未能交還，既缺乏主觀要件，即難遽以該罪相繩
    （參照最高法院六十八年台上字第三一四六號判例意旨）。再按一般債權債務關
    係，不論起因於借貸、買賣、出租、合夥、投資、跟會、承攬工程、提供勞務或
    其他法律行為，性質上均屬私法行為；而任何與金錢有關之交易或營利活動，都
    有正常風險，高利潤之投資活動或高利息之借貸行為，尤其具有極高之風險；事
    前選擇交易、借貸或投資對象，預防或避免可能之交易損失，是每一個從事交易
    之現代人應具備之常識；如發生財務糾紛，當事人間無法就問題之解決達成協議
    ，正當之處理方式應係透過民事程序，向法院民事庭提起訴訟或依非訟程序保全
    債權，或請求鄉、鎮、市公所進行調解。除債務人之行為確已符合詐欺、侵占、
    背信、偽造文書等罪名之構成要件外，原則上均與刑事犯罪行為無關。
四、訊據被告丙○○固坦承有向自訴人承租前開營業小客車，以及給付車租至八十九
    年七月十一日為止，其後有拖欠車租之事實，惟堅決否認有何侵占犯行，辯稱：
    伊係以租送車之方式向自訴人購買車輛，伊因一時週轉不靈積欠車租，但伊有誠
    意和自訴人解決，並無侵占之不法意圖等語。經查：
（一）自訴人前於八十九年一月間，就被告丙○○承租前開營業小客車積欠車租之事
      實，向本院提起自訴，本院於八十九年三月廿七日以八十九年度自字第十八號
      案件判決被告無罪確定在案，有該案判決書一件在卷可參。而被告於該案件審
      理中已將積欠租金全部清償，自訴人願意繼續將車輛出租予被告等情，亦經該
      案件自訴代理人到庭陳述無誤（參見該案件八十九年三月十三日審理筆錄），
      有上開判決書一件可資參照。
（二）被告自前開案件審結後（八十九年三月廿七日），仍有繼續繳付車租至八十九
      年七月十一日止之事實，業經自訴代理人丁○○到庭陳述屬實，被告於本案審
      理中，亦提出十萬元之支票欲給付自訴人（本院八十九年十二月十九日庭期，
      因被告遲到未遇自訴代理人），顯見被告確實有給付車租之意，並無將上開車
      輛不法據為己有之意圖。
（三）又自訴人經本院合法通知，於九十年一月五日、三月廿七日之庭期均未到庭陳
      述，亦未提出任何證據供本院調查，自難僅以被告於八十九年七月十一日有拖
      欠給付租金之事實，即遽以推論被告自該時起對上開營業小客車具有不法所有
      之意圖。
四、綜上所述，被告所辯尚屬可採，既被告主觀上缺乏不法所有之意思，自難僅因被
    告有拖欠租金之事實，即遽對被告論以侵占罪。本案純屬民事債務糾葛，自訴人
    應循民事途徑解決。本件經調查證據結果尚不足證明被告確有侵占之犯行，應認
    被告罪嫌不足，依照首揭說明，本件自訴應予駁回。
據上論斷，應依刑事訴訟法第三百二十六條第三項、第二百五十二條第十款，裁定如
主文。
中      華      民      國      九十      年      三    月    三十      日
                              臺灣板橋地方法院刑事第三庭
                                  法  官  連育群
右正本證明與原本無異
如不服本裁定應於送達後五日內向本院提出抗告狀
                                  書記官  蘇恩慶
中      華      民      國      九十      年      三    月    三十      日


司法院資訊處製作；財團法人民間司法改革基金會備份。
